臺灣士林地方法院民事裁定
110年度事聲字第87號
異  議  人  英屬蓋曼群島商威望國際娛樂股份有限公司台灣分
            公司    
法定代理人  陳主望  



相  對  人  媒體發展股份有限公司

法定代理人  曾而汶  


上列當事人間聲請返還銀行保證書事件，異議人不服本院司法事
務官於民國110年10月6日所為110年度司聲字第264號裁定，提出
異議，本院裁定如下： 
    主  文
原裁定關於駁回異議人後開第二項聲請部分廢棄。
異議人於臺灣臺北地方法院一０一年度司執全字第一一二０號假扣
押強制執行事件，提供擔保之大眾商業銀行眾營103保92號保證
書，其中新臺幣參仟肆佰肆拾參萬柒仟陸佰陸拾捌元，准予返還
。
其餘異議駁回。
    理  由
一、本件異議意旨略以：異議人前因與相對人間侵害著作權有關
    財產權爭議等事件（下稱本案訴訟），向鈞院聲請假扣押，
    並經鈞院於民國101年11月6日以101年度司裁全字第910號裁
    定（下稱系爭假扣押裁定）異議人供擔保得對相對人之財產
    假扣押，異議人依系爭假扣押裁定提供面額共新臺幣（下同
    ）4,000萬元之大眾商業銀行無記名可轉讓定期存單，嗣異
    議人聲請變換提存物，經鈞院於103年6月11日以103年度司
    聲字第254號裁定准以提供同面額之大眾商業銀行之保證書
    （下稱系爭保證書）代之。嗣本案訴訟經最高法院於110年2
    月24日以109年度台上字第2572號判決駁回異議人之上訴，
    異議人敗訴確定，異議人遂向臺灣臺北地方法院聲請撤回系
    爭假扣押裁定之強制執行程序，並向鈞院聲請撤銷系爭假扣
    押裁定，鈞院並於110年6月24日以110年度司裁全聲字第18
    號撤銷系爭假扣押裁定。異議人依民事訴訟法第104條第1項
    第3款之規定，於110年6月21日以存證信函催告相對人行使
    權利，然相對人直至同年7月26日後方提起訴訟，未依法行
    使權利，已逾民事訴訟法第104年第1項第3款之法定期限。
    退步言之，縱認相對人已於期限內行使權利，就超過相對人
    請求金額部分3,542萬8,214元（計算式：40,000,000－4,571
    ,786＝35,428,214），仍應先由鈞院裁定准予返還。若認系
    爭保證書不可分割，無法執行返還，鈞院應同時於本件准予
    異議人變更提存物，以取回超過相對人請求部分之提存金，
    而非逕自駁回全部聲請，原裁定逕以系爭保證書無法分割為
    由，駁回異議人之聲請，於法顯有違誤，應予廢棄等語。並
    聲請：㈠原裁定廢棄。㈡先位聲請系爭保證書准予發還。備位
    聲請系爭保證書於其中457萬1,786元部分以現金或同額之元
    大商業銀行定存單代之後，准予發還。
二、相對人則以：異議人係於110年7月9日始寄出存證信函，伊
    於翌日收受，並於同年月26日起訴，尚未逾20日等語。
三、按「有下列各款情形之一者，法院應依供擔保人之聲請，以
    裁定命返還其提存物或保證書：…三、訴訟終結後，供擔保
    人證明已定二十日以上之期間，催告受擔保利益人行使權利
    而未行使，或法院依供擔保人之聲請，通知受擔保利益人於
    一定期間內行使權利並向法院為行使權利之證明而未證明者
    。」，民事訴訟法第104條第1項第3款定有明文。該規定於
    其他依法令供訴訟上之擔保者準用之，同法第106條亦有明
    文。又按法院定擔保金額而為准許假扣押之裁定者，該項擔
    保乃為保障受擔保利益人可能因不當假扣押受有損害而設；
    換言之，係備供受擔保利益人因假扣押所受損害之賠償。是
    以，民事訴訟法第104條第1項第2款（現為第3款）所稱之「
    受擔保利益人行使權利」，乃指行使其因不當假扣押所受損
    害之賠償請求權而言（最高法院88年度台抗字第121號裁定
    意旨參照）。且按受擔保利益人雖在民事訴訟法第104條第1
    項第2款（現為第3款）所定催告期間內行使權利，但其行使
    權利之金額，不及供擔保之金額者，則超過該金額部分，應
    解為受擔保利益人，仍未行使權利（最高法院79年台抗字第
    118號裁定意旨參照）。
四、經查：
　㈠異議人前因與相對人間本案訴訟，向本院聲請假扣押，並經
    本院以系爭假扣押裁定異議人供擔保得對相對人之財產假扣
    押，異議人依系爭假扣押裁定提供面額共4,000萬元之大眾
    商業銀行無記名可轉讓定期存單，嗣異議人聲請變換提存物
    ，經本院以103年度司聲字第254號裁定准以提供同面額之系
    爭保證書代之，嗣異議人本案訴訟經最高法院以109年度台
    上字第2572號判決駁回敗訴確定，異議人遂向臺灣臺北地方
    法院聲請撤回系爭假扣押裁定之強制執行程序，並向本院聲
    請撤銷系爭假扣押裁定，本院並以110年度司裁全聲字第18
    號撤銷系爭假扣押裁定，有系爭假扣押裁定、本院103年度
    司聲字第254號裁定、系爭保證書、最高法院109年度台上字
    第2572號判決、民事聲請撤回強制執行狀、本院110年度司
    裁全聲字第18號裁定等件在卷可證（見原審卷第10-34頁）
    ，並經本院依職權調閱本院101年度司裁全字第910號、103
    年度司聲字第254號、110年度司裁全聲字第18號案卷核閱無
    誤，堪認屬實。兩造間本案訴訟既經判決確定，且異議人業
    已撤回系爭假扣押裁定之強制執行程序、系爭假扣押裁定，
    相對人因該供擔保之原因所受損害已得確定，並得據以行使
    權利請求賠償，異議人自得依民事訴訟法第104條第1項第3
    款規定，以訴訟終結為由，定期催告相對人行使權利。
　㈡異議人主張：伊於110年6月21日以存證信函催告相對人行使
    權利，然相對人直至同年7月26日後方提起訴訟，未依法行
    使權利，已逾民事訴訟法第104年第1項第3款之法定期限。
    相對人則以：異議人係於110年7月9日始寄出存證信函，伊
    於翌日收受，並於同年月26日起訴，尚未逾20日等語。經查
    ，異議人雖提出臺北長安郵局第000726號存證信函、中華郵
    政掛號郵件收件回執為證（見原審卷第36-40頁），然該收
    件回執所載地址為相對人公司所在地「臺北市○○區○○路00號
    2樓之1」（見原審卷第40頁，本院卷第86頁），而相對人公
    司業於104年7月23日廢止（見本院卷第86頁），則存證信函
    送達該地址是否已進入相對人之支配範圍，已有疑義，參以
    相對人前於110年6月1日（於本件110年7月19日提出聲請前
    ）聲請撤銷系爭假扣押裁定，其上所載聯絡地址為相對人法
    定代理人之地址「臺中市○區○○○路000巷00號11樓之3」，有
    110年度司裁全聲字第15號案卷可參（該案因相對人重複聲
    請欠缺權利保護必要而駁回，附此敘明），而異議人於110
    年6月18日聲請撤銷系爭假扣押裁定之110年度司裁全聲字第
    18號案件，該案裁定亦送達相對人之法定代理人地址「臺中
    市○區○○○路000巷00號11樓之3」，並非相對人公司地址，據
    此，難認異議人催告相對人行使權利之存證信函已於110年6
    月21日送達相對人。又相對人提出其收受之臺北長安郵局第
    000821號存證信函，依其上郵戳寄件日期為110年7月9日（
    見原審卷第46-50頁），並自承其於翌日（即110年7月10日
    ）收受該存證信函（見本院卷第36頁），本院因認相對人應
    係於110年7月10日收受異議人催告其行使權利之存證信函，
    則相對人於同年月27日就其因異議人供擔保之原因所受損害
    向本院另訴行使權利請求賠償457萬1,786元（見原審卷第52
    頁），就此部分應已於異議人催告期限內行使權利。
　㈢異議人又主張：縱認相對人已於期限內行使權利，就超過相
    對人請求金額部分3,542萬8,214元（計算式：40,000,000－4
    ,571,786＝35,428,214），仍應先由鈞院裁定准予返還；若
    認系爭保證書不可分割，無法執行返還，鈞院應同時於本件
    准予異議人變更提存物，以取回超過相對人請求部分之提存
    金等語。經查，①相對人於110年7月10日收受異議人催告其
    行使權利之存證信函後，於同年月27日具狀向本院起訴，請
    求異議人給付457萬1,786元及自起訴狀繕本送達翌日起至清
    償日止，按年息百分之五計算之利息（見原審卷第52頁），
    可見相對人於受催告期間內，就系爭保證書擔保金中之457
    萬1,786元及其法定遲延利息部分行使權利。就法定遲延利
    息部分，相對人究應否賠償及於何時賠償，尚屬未定，參酌
    司法院頒佈之各級法院辦案期限實施要點所定，民事通常程
    序第一審之辦案期間為1年4月、第二審為2年、第三審為1年
    ，合計4年4月之辦案期限，核計相對人無法即時獲得賠償之
    本息損害約為556萬2,332元【計算式：4,571,786＋〔4,571,7
    86×5%×（4＋4/12即4.3333）〕＝5,562,332，元以下四捨五入
    】，應認相對人已就系爭保證書擔保金於556萬2,332元之範
    圍內行使權利（有關利息為擔保金擔保範圍所及，參考最高
    法院97年度台抗字第230號裁定）。②又異議人提出之系爭保
    證書保證金額為4,000萬元，相對人在催告期間內行使權利
    之金額556萬2,332元，不及系爭保證書保證之金額。本院審
    酌民事訴訟法第104條立法理由：「查民訴律第一百四十二
    條理由謂既任訴訟上之擔保後，應任擔保之事由消滅，審判
    衙門因任擔保人（即擔保義務人）申述，應以決定准其自提
    存所取還供託物，蓋應任擔保之原因既已消滅，擔保自無存
    續之理。」，及民事訴訟法第102條、第103條第2項、第105
    條第1項規定：「供擔保應提存現金或法院認為相當之有價
    證券。但當事人別有約定者，不在此限。前項擔保，得由保
    險人或經營保證業務之銀行出具保證書代之。應供擔保之原
    告，不能依前二項規定供擔保者，法院得許由該管區域內有
    資產之人具保證書代之。」、「前條具保證書人，於原告不
    履行其所負義務時，有就保證金額履行之責任。法院得因被
    告之聲請，逕向具保證書人為強制執行。」、「供擔保之提
    存物或保證書，除得由當事人約定變換外，法院得依供擔保
    人之聲請，以裁定許其變換。」。是於擔保之原因消滅時，
    自無由擔保人繼續擔保之理，且保證書或提存物得經當事人
    約定或法院依供擔保人之聲請裁定變換，於供擔保人提出保
    證書擔保之情形，具保證書人所負為於供擔保人不履行其所
    負義務時有就保證金額履行之責任，則就超過相對人行使權
    利部分即3,443萬7,668元（計算式：40,000,000－5,562,332
    ＝34,437,668），倘若因供擔保人所提出者為保證書，於一
    保證金額擔保之原因消滅時，即認不可返還，並不符民事訴
    訟法第104條規定意旨，況由保證書或提存物得變換及具保
    證書人之責任觀之，性質上應非不可分，異議人就超過相對
    人行使權利部分即3,443萬7,668元請求返還，為有理由，應
    予准許，逾此部分，則無理由，應予駁回。③至異議人聲請
    在本件同時准予變更提存物部分。按「供擔保之提存物或保
    證書，除得由當事人約定變換外，法院得依供擔保人之聲請
    ，以裁定許其變換。」，民事訴訟法第105條第1項定有明文
    ，業如前述。且按「貳、民事類：…三、法院組織法第十七
    條之二第一項第三款部分：…（四）民事訴訟法第一百零五
    條第一項規定裁定變換假扣押之擔保或提存物事件。但原假
    扣押裁定由法官所為者，不在此限。」，司法事務官辦理各
    類事務之範圍第2條第3項第4款定有明文。經核，變換提存
    物或保證書，與本件返還保證書為不同之聲請事由，且本件
    系爭假扣押裁定、103年度司聲字第254號（即變換提存物事
    件）均係由司法事務官所為（見原審卷第10-13頁），依上
    開規定，自應由異議人另為聲請，異議人於本件併提出聲請
    ，於法不合，應予駁回。
五、綜上所述，異議人請求返還系爭保證書，其中保證金額3,44
    3萬7,668元部分，因擔保之原因消滅，於法尚無不合，異議
    人就此部分聲請返還系爭保證書，應予准許。原裁定駁回異
    議人此部分聲請，尚有未洽，異議人聲明異議，求為廢棄，
    為有理由，爰由本院予以廢棄，並另裁定如主文第2項所示
    。至異議人請求變更擔保物部分，於法未合，應予駁回。
六、爰裁定如主文。
中　　華　　民　　國　　111 　年　　7 　　月　　18　　日
                  民事第一庭  法　官  林宜靜
以上正本係照原本作成。
如對本裁定抗告，應於裁定送達後10日內向本院提出抗告狀，並
繳納抗告費新臺幣1,000元。
中　　華　　民　　國　　111 　年　　7 　　月　　18　　日
                              書記官  鍾堯任